【裁判字號】    99,聲,403
【裁判日期】    991130
【裁判案由】    返還提存物
【裁判全文】
臺灣嘉義地方法院民事裁定  99年度聲字第403號
聲  請  人  萬榮行銷股份有限公司
法定代理人  蔡曜柱
相  對  人  林錦明
上列聲請人聲請返還提存物事件，本院裁定如下：
    主  文
本院九十九年度存字第四０七號提存事件聲請人所提存之擔保金
新臺幣柒萬壹仟元，准予返還。
    理  由
一、按訴訟終結後，供擔保人證明已定20日以上之期間，催告受
    擔保利益人行使權利而未行使者，或法院依供擔保人之聲請
    ，通知受擔保利益人於一定期間內行使權利並向法院為行使
    權利之證明而未證明者，法院應依供擔保人之聲請，以裁定
    命返還其提存物或保證書，民事訴訟法第104 條第1 項第3
    款定有明文，依同法第106 條之規定，於其他依法令供訴訟
    上之擔保者，亦準用之。是其所謂之「訴訟終結」，係指依
    假扣押所保全之請求提起之本案訴訟終結；如供擔保人未提
    起本案訴訟時，則指假扣押裁定及假扣押執行程序均不存在
    者而言（最高法院92年度台抗字第19號裁定參照）。又所謂
    訴訟終結，固應包括撤銷假扣押或假處分裁定及執行程序終
    結在內，惟保全程序之執行具有緊急性，須迅速實施始符保
    全之旨，故強制執行法第132 條第3 項規定債權人收受假扣
    押或假處分裁定後已逾30日者不得聲請執行。是以假扣押或
    假處分之供擔保人如於收受假扣押或假處分裁定已逾上開期
    間而未聲請執行時，該裁定即喪失執行名義效力，供擔保人
    既不得再以該裁定為執行名義聲請執行，自難以其未聲請撤
    銷假扣押或假處分裁定，即謂其不得依上開規定定期催告受
    擔保利益人行使權利。
二、本件聲請意旨略以：聲請人與相對人間請求清償債務事件，
    前蒙鈞院以99年度全字第480 號裁定准聲請人提供擔保後對
    相對人之財產假扣押，經聲請人以鈞院99年度存字第407 號
    提存新臺幣（下同）71,000元為擔保後，向鈞院民事執行處
    聲請對相對人之財產為強制執行，經鈞院以99年度執全字第
    232 號假扣押執行在案。茲因相對人已全數清償全部債務，
    聲請人乃撤回上開假扣押執行，本件假扣押執行程序業已終
    結，且為取回擔保金，亦經鈞院以99年度聲字第334 號裁定
    定二十日以上期間催告相對人即受擔保利益人行使權利，迄
    今逾期仍未行使，爰依法聲請裁定返還擔保金等語，並提出
    本院99年度全字第480 號假扣押裁定、99年度存字第407 號
    提存書、99年度聲字第334 號裁定暨確定證明書、本院民事
    執行處99年9 月3 日嘉院貴99執全新字第232 號函等（均影
    本）為證。
三、聲請人上揭主張，經依職權調閱本院99年度全字第480 號、
    99年度執全字第232 號假扣押保全程序暨執行案卷、99年度
    存字第407 號擔保提存卷等核閱屬實，符合民事訴訟法第
    104 條第1 項第3 款所定之「訴訟終結」情形。又經本院定
    20日以上期間催告相對人行使權利迄未行使等情，亦有本院
    99年度聲字第334 號催告行使權利裁定暨確定證明書附卷可
    證，揆諸上揭規定及說明，聲請人之聲請即有理由，應予准
    許。
四、依民事訴訟法第95條、第78條規定裁定如主文。
中    華    民    國    99    年    11    月    30    日
                  民事第二庭法  官  柯月美
以上正本係照原本作成。
如對本裁定抗告須於裁定送達後10日內向本院提出抗告狀。
中    華    民    國    99    年    11    月    30    日
                            書記官  黃怡禎

司法院資訊處製作；財團法人民間司法改革基金會備份。
